臺灣高雄地方法院民事判決　　　　　　　　　　　　　九十一年度訴字第三三九號
　　原　　　告　甲○○
　　被　　　告　乙○○
右當事人間損害賠償事件，本院判決如左：
    主    文
被告應給付原告新台幣壹拾貳萬壹仟零柒拾肆元，暨自民國九十年十月五日起至清償
日止，按週年利率百分之五計算之利息。
訴訟費用由被告負擔五分之一，餘由原告負擔。。
第一項判決於原告以新台幣肆萬元為被告供擔保後，得假執行；但被告如於假執行程
序實施前以新台幣壹拾貳萬壹仟元為原告預供擔保，得免假執行。
原告其餘之訴及假執行之聲請均駁回。
    事    實
甲、原告方面：
  一、聲明：求為判決：（一）被告應給付原告新台幣（下同）一百十萬七千五百五
      十七元，即自起訴狀繕本送達翌日起至清償日止，依週年利率百分之五計算之
      利息。（二）原告願供擔保，請准宣告假執行。
  二、陳述：
  （一）被告乙○○於民國八十九年十一月二十一日晚上九時四十分許，駕駛車牌號
        碼：ＢＭ∣四二九三號自用小客車，沿高雄市○○區○○路，由北往南方向
        行駛，途經該路七一０號前，應注意車前狀況隨時採取必要安全措施，且汽
        車行經行人穿越道前，應減速慢行，遇有行人穿越時，應暫停讓行人先行通
        過，而依當時情形，無不能注意之情事，竟疏未注意，貿然前行，適撞及由
        西往東方向步行穿越斑馬線之原告，致原告受有頭部外傷、左膝內側副韌帶
        斷裂、右下肢小兒麻痺併肌肉萎縮之傷害。原告因上述傷害，於八十九年十
        一月二十一日至國軍左營醫院治療，並因左膝內側副韌帶斷裂，於八十九年
        十一月二十五日至九十年四月九日，在劉豐順中醫診所復健五十八次，仍感
        左膝疼痛無比，甚至無法蹲立，亦曾至高雄醫學大學附設中和醫院及佑榮復
        健科診所診治。
  （二）爰依侵權行為損害賠償之規定，請求下列賠償：
    １、醫療費用：原告因本件車禍支出之醫療費共計三萬七千二百五十七元。
    ２、工作損失：原告因本件車禍受傷無法工作，爰請求自八十九年十一月二十日
        起至九十年七月一日止，共計八個月無法工作之損害，以每月薪資二萬七千
        元計算，共計被告應賠償之工作損害為二十一萬六千元。
    ３、門診治療交通費：原告既因本次車禍至劉豐順診所就診五十八次、行政院國
        軍退除役官兵輔導委員會高雄榮民總醫院（簡稱高雄榮民總醫院）就診八次
        、國軍左營醫院就診十一次、博正醫院就診一次、士理醫院就診一次、合計
        一百次，爰請求鈞院依心證判定損害金額。
    ４、日常療養所增加之開銷：原告因本件車禍而需療養，所需費用參酌八十八年
        度高雄市家庭收支調查報告，八十八年全年每人副食品消費支出為七萬三千
        八百三十五元，每人乳類消費支出為七千六百十五元，則原告無法工作八個
        月期間實用保養品之支出，為五萬四千三百元，請鈞院參考以上數據而依心
        證判定。
    ５、精神慰撫金：原告因本次車禍受有頭部外傷、左膝內側副韌帶斷裂、右下肢
        小兒麻痺併肌肉萎縮之傷害，並前後共至劉豐順診所就診五十八次、高雄榮
        民總醫院就診八次、國軍左營醫院就診十一次、博正醫院就診一次、士理醫
        院就診一次、合計一百次，除肉體之疼痛難耐外，精神上之痛苦亦可見一斑
        ，再者，原告身受膝傷之苦，起坐困難，無法蹲立，半夜時常驚醒，無法如
        以往以腳踏車代步，對日常生活造成重大不便，甚且連累家人，爰請求精神
        慰撫金八十萬元。
        合計請求賠償：一百十萬七千五百五十七元。
  三、原告係復健因車禍受傷之腳，非復健小兒麻痺之腳。醫院告訴我要帶一輩子護
      膝。
  三、證據：提出診斷證明書七份、醫療費收據二十五份為證。
乙、被告方面：
  一、聲明：求為判決：（一）原告之訴駁回。（二）如受不利判決願供擔保，請准
      免假執行。
  二、陳述：
  （一）被告固曾於原告所指時、地與原告發生擦撞，惟已立即將原告送往國軍海軍
        醫院，經該院檢查後，發現並無腦部外傷，亦無韌帶斷裂等傷害，原告隨即
        出院，並無原告所指之傷害。事後被告至原告家中慰問、探視，原告亦無如
        其所說之傷害，故而原告所主張所受之傷害，顯與本件車禍無關，被告否認
        之。
  （二）原告所稱頭部及韌帶斷裂之傷害，乃事發一個月後至高雄榮民總醫院始發現
        ，事隔已逾一個月，顯與本案無關。
  （三）原告肌肉萎縮係本身小兒麻痺所造成，與本件車禍無關。
  （四）原告因本件車禍所受傷害，於車禍後一個月早已痊癒，無需復為任何復健或
        治療，其持續門診及治療，係因右肢小兒麻痺肌肉萎縮，與本案無關。
  （五）原告至多二週即已痊癒，且並無工作，何來工作損失。
  三、證據：未提出任何證據供本院參酌。
丙、本院依職權向財政部高雄市國稅局楠梓稽徵所、財政部台灣省南區國稅局岡山稽
    徵所函查原告及被告財產歸戶資料及近三年所得稅申報暨核定資料；向佑榮復健
    診所、士理醫院、博正醫院、高雄醫學大學附設中和紀念醫院函查原告就診之醫
    療費用；向國軍左營醫院、高雄榮民總醫院函查原告因本件車禍不能工作之時間
    、是否需他人看護、工作能力有無減損、住院期間、是否需額外增加營養品；向
    高雄市計程車客運商業同業公會函查原告自住處：高雄市○○區○○路七一二巷
    四號十一樓之二至佑榮復健診所、士理醫院、博正醫院、高雄醫學大學附設中和
    紀念醫院所需之計程車資；向高雄榮民總醫院、國軍左營醫院函查原告因本次車
    禍所受傷害是否符合勞工保險條例之肢體障礙標準，及原告至該院復健是否與原
    有之小兒麻痺症有關。
    理    由
一、本件原告主張侵權行為損害賠償，被告固不否認侵害原告，但以原告未受有其主
    張之損害置辯。
二、原告主張被告乙○○於八十九年十一月二十一日晚上九時四十分許，駕駛小客車
    ，沿高雄市○○區○○路，由北往南方向行駛，途經該路七一０號前，因過失未
    注意車前狀況，撞及正由人行穿越道穿越馬路之原告，致原告受有頭部外傷、兩
    側下肢挫傷、左膝內側韌帶斷裂傷害之事實，有診斷證明書七份為證，且國軍左
    營醫院九十一年五月二十日（九一）濟言服字第０一一五六號函第三點記載：該
    員（指原告）八十九年十一月二十一日因車禍至本院急診，經診斷為頭部外傷及
    兩側下肢挫傷等語（本院卷），高雄榮民總醫院九十年十月三日（九十）高總行
    字第九００八六九三號函所附原告病歷資料查詢函覆表亦載明：依據病歷記載，
    患者於民國九十年一月三十日至本院求診，主訴於八十九年十一月二十一日車禍
    受傷致左膝疼痛，磁振結果顯示內側副韌帶斷裂等語（刑事一審卷第三十一頁）
    ，且被告亦不爭執於前揭時、地駕車未注意車前狀況撞及正由人行穿越道穿越馬
    路之原告，而致原告受有傷害，原告主張自堪信為真實。被告雖辯稱兩造車禍係
    發生於八十九年十一月二十一日斯時經將原告送往國軍左營醫院就診，診斷結果
    僅頭部外傷及兩側下肢挫傷等傷害，原告於二個多月後之九十年一月三十日，始
    至高雄榮民總醫院檢查而發現有左膝內側副韌帶受傷之傷害，且車禍後至原告家
    中探視，亦未見原告左膝有何不適，因認原告前揭左膝內側副韌帶傷害與系爭車
    無關。惟車禍所致傷害，外傷易見，內傷則較難發現，內傷部分非必於第一時間
    即可檢查而確認，兩造爭執原告所受左膝內側韌帶斷裂傷害，屬於內傷，非目視
    觀察所能查知受傷與否，被告抗辯系爭傷害於受傷後第一次送往國軍左營醫院就
    診時未察覺，尚無理由。且原告即有不適，未必願於病情明朗前告知被告，是以
    被告所辯至原告家中探望，未見原告左膝有何不適，亦無理由。而原告於九十年
    一月三十日，前往高雄榮民總醫院就醫時，向診治醫師主訴說明病痛時，已明白
    表示係因八十九年十一月二十一日該次車禍受傷所引起之左膝疼痛不適，衡情原
    告就診時為求傷痛得以獲得正確治療，向診治醫師所為之供述，尚堪採信，且膝
    蓋高度與小客車車頭高度相仿，該處因車禍而受傷亦合乎常理，況車禍剛發生時
    ，原告因其餘傷處疼痛，非必特別注意左膝之傷痛，即便注意及左膝之傷痛，或
    以為僅一般傷害，假以時日即可痊癒，是原告未立即就醫，亦合於常情，自不得
    因原告未立即就醫，否定其左膝內側副韌帶斷裂傷害為系爭車禍所引起，被告前
    揭所辯顯不足採。從而因被告駕車過失未注意車前狀況、禮讓行人通過行人穿越
    道致撞及原告，使原告受有頭部外傷、兩側下肢挫傷、左膝內側韌帶斷裂等傷害
    ，被告之駕車過失行為，侵害原告身體，致原告受有頭部外傷、兩側下肢挫傷、
    左膝內側韌帶斷裂等傷害，被告之過失行為與原告所受侵害間有因果關係，應堪
    認定，台灣高等法院高雄分院九十一年度上易字第一八號刑事判決同此認定，益
    證原告因被告之侵害而受有上述之傷害。
三、因故意或過失，不法侵害他人之權利者，負損害賠償責任；不法侵害他人之身體
    或健康者，對於被害人因此喪失或減少勞動能力或增加生活上之需要時，應負損
    害賠償責任；不法侵害他人之身體、健康、名譽、自由、信用、隱私、貞操，或
    不法侵害其他人格法益而情節重大者，被害人雖非財產上之損害，亦得請求賠償
    相當之金額，民法第一百八十四條前段、第一百九十三條第一項、第一百九十五
    條第一項前段分別定有明文。則因過失車禍侵害他人身體者，對於被害者回復身
    體所受傷害之醫藥費支出損害、因受傷無法工作所減少之報酬利益損害、往返看
    診交通費及滋補身體營養費等增加生活上需要之損害及非財產上損害等，均負賠
    償之責。本件被告既因駕車過失侵害原告，致原告受有損害，被告對原告所受損
    害應當負賠償責任，茲僅就原告請求之諸損害當否臚列說明如下：
（一）支出醫藥費用之損害：按依保險法第一百三十五條準用第一百零三條規定，傷
      害保險之保險人固不得代位行使被保險人對於加害人之損害賠償請求權，惟全
      民健康保險法第八十二條規定：「保險對象因汽車交通事故，經本保險提供
      　醫療給付者，本保險之保險人得向強制汽車責任保險之保險人代位請求該項
      給付。」全民健康保險法為保險法之特別法，依特別法優於普通法之原則，全
      民健康保險法第八十二條應優先於保險法第一百三十五條、第一百零三條之規
      定而為適用。從而全民健康保險之被保險人因汽車交通事故，經全民健康保險
      提供醫療給付者，全民健康保險之保險人自得向強制汽車責任保險之保險人代
      位請求該項給付。而依強制汽車責任保險法第三十條規定，於該範圍內，加害
      人或強制汽車責任保險之被保險人之損害賠償責任即因而解免，全民健康保險
      被保險人對於加害人之損害賠償請求權亦因而喪失，此有最高法院八十八年台
      上字第三五三號判決可資參照。本件原告係因被告駕車過失而受損害，依上說
      明，對於支出醫藥費用之損害請求賠償自以自負額部分為限，健保提供醫療給
      付部分，不得再向被告請求。而本件原告分別因本件車禍，分別前往國軍左營
      醫院、佑榮復健診所、高雄醫學大學附設中和紀念醫院、博正醫院、士理醫院
      、高雄榮民總醫院從事診治或復健，因而自費各支出醫藥費用三千三百十四元
      、一千四百元、一百元、三百五十元、一百五十元、一千六百九十元，合計七
      千零四元，有國軍左營醫院九十一年五月二十日（九一）濟言服字第０一一五
      六號函、高雄榮民總醫院九十一年五月二十九日高總行字第０九一０００四六
      五四號函及佑榮復健診所收據一紙、高雄醫學大學附設中和紀念醫院收據二紙
      、博正醫院收據一紙、士理醫院收據一紙在卷可稽，此外原告因車禍復健需要
      分別於九十年五月二日、九十年五月一日、九十年七月五日分別購買溫熱墊、
      護膝、艾絨，各支出二千元、五百元、一百八十元，亦有收據三紙附卷可憑，
      總計原告支出醫療類用及醫療器材之損害合計為九千六百八十四元。被告雖另
      辯稱原告係就原有小兒麻痺之傷害作復健，非就本件車禍所受傷害為復健，因
      認原告所做復健與本件車禍無關，惟原告所做復健與小兒麻痺無關，業據國軍
      左營醫院九十一年十月二日（九一）濟言服字第二四五九號函載示明確，且小
      兒麻痺為既成之傷害，未聞以復健方式治療者，被告抗辯原告就多年宿疾小兒
      麻痺為復健工作，顯違常理，不足採信。而原告已於多家西醫醫院就診、復健
      ，另主張於劉豐順中醫院看診五十八次，經核尚無必要，並予敘明。從而原告
      請求醫療費用支出損害之賠償於九千六百八十四元範圍內為有理由，應予准許
      ，超過前揭金額部分為無理由，不應准許。
（二）無法工作之損害：損害賠償以損害存在為前提，有損害方有賠償，無損害即無
      賠償之可言。原告自承已無業六年，換言之，本件車禍發生前原無工作，如無
      本件車禍發生，或有利覓得工作，然原告既無依一定計畫、設備或其他情事，
      可得預期之工作利益，難認因此次車禍而有可得利益之損失。從而其請求因本
      件車禍無法工作之損害賠償，依法即非正當，尚難准許。
（三）門診治療支出交通費之損害：原告如未受本件侵害，即無需至醫院看診，其看
      診支出之交通費，自屬因本件侵害增加之生活上需要，而得請求賠償。原告前
      往醫院看診之交通方式雖難證明，然以計程車前往看診，對膝部受傷之病人尚
      屬必要，且符合一般社會經驗，原告請求看診計程車費支出之賠償，依法洵屬
      正當。茲原告自其住處：高雄市○○區○○路七一二巷四號十一樓之二處，至
      佑榮復健科診所、高雄醫學大學附設中和紀念醫院、高雄榮民總醫院、士理醫
      院、博正醫院、國軍左營醫院之計程車資單程分別為一百四十五元、三百元、
      一百七十五元、三百三十五元、二百三十五元、七十元，有高雄市計程車客運
      商業同業公會九十一年六月二十八日高市計客字第０八四號函可證，而原告因
      本次車禍至前揭醫院看診及復健之次數分別為二十次、一次、九次、一次、一
      次、五次，有前述佑榮復健科診所收據、高雄醫學大學附設中和紀念醫院收據
      、高雄榮民總醫院九十一年五月二十九日高總行字第０九一０００四六四五號
      函、士理醫院收據、博正醫院收據、國軍左營醫院九十一年五月二十日（九一
      ）濟言服字第０一一五六號函可據，依此計算原告支出之計程車費為一萬一千
      三百九十元（〈145×20＋300×1＋175×9＋335×1＋235×1＋70×5〉×2＝
      11390)，原告請求因看診支出計程車費之損失於一萬一千三百九十元範圍內應
      認為有理由。至於劉豐順中醫院之看診既無必要，其計程車費用之支出同無必
      要，併予敘明。
（四）日常療養額外支出營養費：原告因本次車禍所受傷害，日常無需額外營養補給
      品，業據國軍左營醫院九十一年五月二十日（九一）濟言服字第０一一五六函
      載示明確。從而原告主張因日常療養需額外支出營養費即無理由，其請求此部
      分之賠償，依法即非屬正當，不應准許。
（五）非財產上精神慰撫金：本件原告因告駕車過失造成頭部外傷、兩側下肢挫傷、
      左膝內側韌帶斷裂之傷害，往返醫院頻繁，被告身、心所受之煎熬可見一斑，
      尤其原告原有小兒麻痺之病害，此為兩造所不爭，其行動原非迅捷，再遇本次
      事故，增加行動不便，所受痛苦益為明顯。本院審酌兩造皆專科畢業，原告育
      有一子目前大學三年級，被告已婚目前尚未生育兒女，原告無業，被告有職業
      ，原告名下有房屋一棟，並投資執有股票，配偶薪資所得尚豐，被告名下無不
      動產，所得小康等一切情狀，認原告可得請求之非財產上慰撫金以十萬元為適
      當，原告就非財產上精神慰撫金之請求於十萬元範圍內為有理由，應予准許，
      超過十萬元部分為無理由，不應准許。合計原告可得請求醫療費用支出之損害
      九千六百八十四元、因看診支出計程車費之損害一萬一千三百九十元、非財產
      上損害十萬元，合計原告因本次車禍之侵害，可向原告請求之賠償為十二萬一
      千零七十四元。
四、綜上所述，原告可依侵權行為之法律關係向被告請求損害賠償十二萬一千零七十
    四元，並請求自起訴狀繕本送達翌日即九十年十月五日起至清償日止，依法定利
    率計算之遲延利息。逾此部分之請求為無理由，應予駁回。
五、兩造陳明願供擔保，分別聲請宣告假執行、免假執行，於原告勝訴部分，核無不
    合，爰酌定相當擔保金額准許之，原告敗訴部分，假執行之聲請亦失所依附，自
    難准許，應併予駁回。
六、據上論結，原告之訴為一部有理由，一部無理由，依民事訴訟法第七十九條但書
    、第三百九十條第二項、第三百九十二條，判決如主文。
中　　　華　　　民　　　國　　九十一　　年　　十一　　月　　 二十九 　　日
                              臺灣高雄地方法院民事第一庭
~B法　　　官　陳樹村
右為正本係照原本作成。
如不服本判決，應於送達後廿日內，向本院提出上訴狀並表明上訴理由，如於本判決
宣示後送達前提起上訴者，應於判決送達後十日內補提上訴理由書（須附繕本）。
中　　　華　　　民　　　國　　九十一　　年　  十一　　月 　　二十九　　日
~B法院書記官　王壹理
